【裁判字號】    98,交聲,337
【裁判日期】    980416
【裁判案由】    違反道路交通管理處罰條例聲明異議
【裁判全文】
臺灣士林地方法院交通事件裁定         98年度交聲字第337號
原處分機關  臺北市交通事件裁決所
異  議   人
即受處分人  乙○○
上列異議人即受處分人因違反道路交通管理處罰條例案件，對於
臺北市交通事件裁決所民國98年3 月3 日所為處分（原處分案號
：北市裁罰字第裁22-Z1A010376號）聲明異議，本院裁定如下：
    主  文
異議駁回。
    理  由
一、按汽車行駛高速公路，不得在路肩上行駛，或利用路肩超越
    前車或倒車；次按汽車行駛於高速公路、快速公路或設站管
    制之道路，不遵使用限制、禁止、行車管制及管理事項之管
    制規則而有未依規定使用路肩者，處汽車駕駛人新臺幣3,00
    0 元以上6,000 元以下罰鍰，並記違規點數1 點，高速公路
    及快速公路交通管制規則第9 條第1 項第2 款、道路交通管
    理處罰條例第33條第1 項第9 款、同條例第63條第1 項第1
    款分別定有明文。
二、原處分意旨略以：異議人即受處分人乙○○於民國97年11月
    20日上午10時26分許，駕駛車牌號碼0875-EL 號自用小客車
    （下稱系爭小客車），在國道1 號南下16公里處行駛路肩，
    為警舉發「行駛高速公路違規使用路肩」之違規，依道路交
    通管理處罰條例第33條第1 項第9 款、同條例第63條第1 項
    第1 款規定（原裁決書漏未記載第1 項第1 款），處罰鍰新
    臺幣（下同）4,000 元，並記違規點數1 點。
三、異議意旨略以：受處分人於上揭時、地駕駛系爭小客車，行
    經國道1 號南下14至18公里外側車道，並未行駛路肩；員警
    若目睹受處分人於南下16公里處違規行駛路肩，何以不在南
    下16公里處即攔停舉發，卻於受處分人從成功交流道下高速
    公路，行駛至內湖成功路口停等紅燈時，始攔停舉發違規；
    警員實際攔停受處分人之地點，距離其所稱目睹受處分人違
    規之「南下16公里處」相距有2 公里之遠，員警並非「當場
    」舉發，原處分殊有不當，應予撤銷等語。
四、查受處分人於上開時地駕駛系爭小客車，行駛高速公路違規
    行駛路肩之事實，業據證人即舉發本件違規之員警甲○○證
    稱：伊於上開時間在國道1 號執行交通巡邏勤務，偵防車停
    在南下16.2公里處，伊坐在車內，使用左後照鏡往北看，發
    現受處分人在南下16公里處違規行駛路肩，同時值勤站在路
    肩之另1 名員警呂建興即以指揮棒示意受處分人停車，但受
    處分人沒有停下，從呂建興旁之外側車道開過去，伊便開車
    追趕，正好受處分人從成功路下交流道停在紅綠燈前，才有
    機會攔停受處分人，當場製單舉發等語（本院卷第29、30頁
    ），證人甲○○上開證述，與受處分人供承係於從成功路下
    高速公路後，在紅綠燈前為警攔下乙節相符，並有現場圖1
    紙、現場照片4 幀、舉發過程錄音光碟1 片在卷可稽（本院
    卷第37至39頁）。按道路交通管理處罰條例科處行政罰事件
    ，依據公法爭議之舉證責任分配法則，固應先由行政機關就
    其業已履踐相關正當法律程序，以及人民應受處罰之客觀違
    反法令行為，負證明之責，受處分人就行政機關已為相當證
    明之前開事項，若主張欠缺主觀歸責條件或為其他抗辯，亦
    須就其所辯提出反證。惟行政機關對於前開應為舉證事項，
    並非不得以執行查察取締勤務人員，依據調查人證之程序，
    使就親歷事實提供不可替代之證明方法，受處分人就該證人
    所述見聞經過之真實性倘有質疑，除依法定交互詢問程序加
    以檢驗外，亦不得僅因證人之個人身分、地位或與當事人之
    關係而謂其不得作證，或憑己意指為必須代以其他特定之證
    據方法，此在證人業已具結願依偽證罰則擔保證言可信之場
    合，尤屬當然。上開證人即承辦員警甲○○業就本件違規事
    實證述明確，並提出相關證據，其基於維護交通秩序、公眾
    安全職責所為之舉發，自應受合法、正確之推定，堪認證人
    甲○○上揭證述屬實。受處分人雖辯稱其未行駛路肩，否則
    定會撞上站在路肩之員警呂建興云云，惟查，員警呂建興站
    立之路肩處，因接近交流道出口，該處與外側車道間，恰有
    一處空隙，可容受處分人駕駛系爭小客車從員警呂建興面前
    經過，業據證人甲○○上開證述綦詳，並有卷附現場照片2
    幀可參（本院卷第38頁），又經本院當庭播放舉發過程錄音
    光碟，顯示受處分人於被攔下後，不斷向員警表示「未看到
    員警招手」、「對不起」，若受處分人並未自員警面前駛過
    未停車，何須屢向員警致歉？至受處分人辯稱其係基於尊敬
    始向員警表示「對不起」云云，顯有違常情，殊不足採。進
    者，受處分人為警攔停舉發時，員警告知行駛路肩之違規事
    實要開單，請受處分人等一下，受處分人尚答稱「好」，有
    本院當庭播放勘驗舉發過程錄音光碟之筆錄可稽（本院卷第
    31頁），益證受處分人確有行駛路肩之事實。上開違規地點
    前在南下15.7公里處即有路肩限時通行之警告標誌，有現場
    照片2 幀可憑（本院卷第37頁），受處分人並自承清楚知悉
    上開警告標誌之內容（本院卷第31頁），足見受處分人明知
    上開違規時間不得行駛路肩。受處分人又執詞稱本件並非在
    違規地點即南下16公里處「當場」為員警攔停舉發，內政部
    國道公路警察局第一警察隊98年1 月9 日公警一交字第0970
    174038號回函稱「當場攔停製單舉發」不實云云，惟查，原
    處分並未記載本件攔停舉發地點為「南下16公里處」，有原
    裁決書1 份在卷可稽（本院卷第13頁），並據受處分人供承
    （本院卷第33頁），縱受處分人對舉發單位上開函文解讀有
    誤，仍無解於其違規事實。另受處分人雖未依員警呂建興指
    揮停車接受稽查，然其嗣已為警攔停舉發，不構成道路交通
    管理處罰條例第60條第1 項之違規，就此部分毋需裁罰，附
    此敘明。
五、綜上所述，受處分人所辯，委無足採，其違規事實事證明確
    ，堪可認定。原處分機關依道路交通管理處罰條例第33條第
    1 項第9 款、第63條第1 項第1 款規定為上開裁罰，核無違
    誤，本件異議為無理由，應予駁回。
據上論斷，應依道路交通案件處理辦法第19條，裁定如主文。
中    華    民    國    98    年    4     月    16    日
                    交通法庭法  官  陳美彤
以上正本證明與原本無異。
如不服本裁定應於送達後5日內向本院提出抗告狀。
                            書記官  吳旻玲
中    華    民    國    98    年    4     月    16    日


司法院資訊處製作；財團法人民間司法改革基金會備份。
